【裁判字號】    99,司養聲,59
【裁判日期】    990330
【裁判案由】    終止收養
【裁判全文】
臺灣高雄地方法院民事裁定            99年度司養聲字第59號
聲  請  人  甲○○
上列聲請人聲請許可終止收養事件，本院裁定如下：
    主  文
准予終止聲請人甲○○（女，民國○○○年○月○○日生，身分
證統一編號：Ｚ000000000號）與養父乙○○（男，民
國五年四月三日生，民國七十三年八月三十一日歿，身分證統一
編號：Ｚ000000000號）間之收養關係。
程序費用新臺幣壹仟元由聲請人負擔。
    理  由
一、按在養父母死亡後，民法修正前第1080條第5 項規定僅限於
    養子女不能維持生活而無謀生能力時，始得聲請法院許可終
    止收養，失之過嚴，是為保護養子女之利益，應使其有聲請
    法院許可終止收養之機會（見民國96年5 月23日修正立法理
    由一），故於修正後民法第1080條之1 第1 項、第4 項明定
    ：「養父母死亡後，養子女得聲請法院許可終止收養。」；
    「法院認終止收養顯失公平者，得不許可之。」又按養父母
    死亡時，養父母與養子女間之婚生親子關係固已消滅，然二
    者間之收養關係並未當然解消，是我國法上定有死後終止收
    養之制度，其目的在於解消養子女與死亡養父母之親屬間之
    法定血親關係，同時為圖回復其本性及回復其與本生父母之
    法律關係。換言之，在法院依法裁定收養終止之前，收養人
    與被收養人間之收養關係仍持續中，是本件即無適用舊法關
    於終止收養要件之餘地，而應逕依修正後民法親屬編之規定
    予以審酌，合先敘明。
二、聲請意旨略以：聲請人甲○○為乙○○（男，民國○ 年○ 月
    ○ 日生，身分證統一編號：Ｚ000000000號）之養女，因養父
    乙○○已於73年8 月31日死亡，聲請人甲○○欲回復其與本
    生父母之法律關係，爰聲請許可終止聲請人甲○○與養父乙
    ○○間之收養關係等語。
三、經查，聲請人主張之事實，業據其提出聲請人戶籍謄本、收
    養人之除戶謄本各1 件為證，自堪認為真實，且經本院依職
    權查詢聲請人財產歸戶資料客觀上並無聲請人因繼承取得之
    財產，財政部臺灣省南區國稅局臺東縣分局以99年3 月11日
    南區國稅東縣一字第0990004811號函覆本院稱「有關被繼承
    人乙○○君遺產稅案，經查結果尚未申報。」等詞，亦查無
    聲請人有繼承其養父之遺產，是本件聲請人聲請終止收養，
    並無任何顯失公平之情形，本件聲請應予准許。
四、依非訟事件法第21條第1 項前段、第24條第1 項，裁定如主
    文。
五、如不服本裁定應於送達後10日內向本院提出抗告狀，並繳納
    抗告費新臺幣1,000元。
中    華    民    國    99    年    3     月    30   日
                  家事法庭  司法事務官  林于莙

司法院資訊處製作；財團法人民間司法改革基金會備份。
